臺灣新北地方法院刑事判決
111年度審交訴字第120號
公  訴  人  臺灣新北地方檢察署檢察官
被      告  蘇信凱



上列被告因公共危險等案件，經檢察官提起公訴（111年度偵字
第4150號），被告於本院準備程序中就被訴事實為有罪之陳述，
經本院合議庭裁定由受命法官獨任進行簡式審判程序，判決如下
：
    主  文
蘇信凱犯強制罪，處有期徒刑貳月，如易科罰金，以新臺幣壹仟
元折算壹日。又犯駕駛動力交通工具發生交通事故致人傷害逃逸
罪，處有期徒刑陸月，如易科罰金，以新臺幣壹仟元折算壹日。
應執行有期徒刑柒月，如易科罰金，以新臺幣壹仟元折算壹日。
緩刑貳年。
    事  實
一、蘇信凱於民國110年9月10日4時12分許，駕駛車牌號碼000-0
    000號自用小客車（下稱A車），沿新北市蘆洲區光榮路往永
    樂街方向行駛，行近新北市○○區○○路0號前時，因誤認其行
    向前方、由滕家龍所駕駛搭載友人劉珊羽之車牌號碼000-00
    00號（起訴書誤載為BLN-8575號）自用小客車（下稱B車）
    係與其前有行車糾紛之車輛，竟基於強制之犯意，無故駕駛
    A車高速自B車左側超車後向右橫切逼近B車，以此強暴方式
    妨害滕家龍、劉珊羽使用道路通行之權利。而A車於上開逼
    近B車之過程中，因未保持適當之安全間隔而不慎擦撞B車，
    B車亦為閃避A車向右偏駛而撞擊路旁之米其林馳加汽車服務
    中心長榮店鐵門，滕家龍因而受有雙膝擦挫傷、左前臂擦傷
    、頭部外傷、頭皮血腫及左肩擦挫傷等傷害，劉珊羽則因此
    受有下巴撕裂傷、脖子舊傷裂開及雙手雙腳擦挫傷等傷害（
    所涉過失傷害罪嫌部分，均未據告訴）。詎蘇信凱明知駕駛
    動力交通工具發生交通事故致人受傷，應即採取救護或其他
    必要之措施，且依當時B車撞擊路旁店家鐵門力道之猛，應
    可知滕家龍、劉珊羽已因此事故受有傷害，竟仍基於肇事逃
    逸之犯意，未盡其救護義務，亦未留下聯絡方式，或停留現
    場等候警方處理，即逕自駕駛A車逃離現場。嗣經警據報後
    到場處理並調閱現場及附近道路監視器錄影畫面後，始循線
    查悉上情。
二、案經新北市政府警察局蘆洲分局報告臺灣新北地方檢察署檢
    察官偵查起訴。　　　
    理  由
壹、程序方面：
    本件被告蘇信凱所犯係死刑、無期徒刑、最輕本刑為3年以
    上有期徒刑以外之罪，其於準備程序中就被訴事實為有罪之
    陳述，經法官告知簡式審判程序之旨，並聽取公訴人及被告
    之意見後，依刑事訴訟法第273條之1第1項規定，由本院合
    議庭裁定由受命法官獨任進行簡式審判程序，且依刑事訴訟
    法第273條之2及第159條第2項規定，不適用傳聞法則有關限
    制證據能力之相關規定，合先敘明。
貳、實體方面：
一、上揭犯罪事實，業據被告蘇信凱於警詢時、偵查中、本院準
    備程序及審理時均坦承不諱，核與證人即被害人劉珊羽於警
    詢中、證人即被害人滕家龍於偵查中之證述相符，並有職務
    報告1紙、道路交通事故現場圖1份、現場及附近道路監視器
    錄影畫面翻拍照片共12張、現場及車損照片共30張、新北市
    政府警察局舉發違反道路交通管理事件通知單、車輛詳細資
    料報表各1紙、監視器錄影畫面檔案光碟、新北市立聯合醫
    院111年8月10日新北醫歷字第1113548492號函附之滕家龍病
    歷資料1份在卷可稽（見偵查卷第9、13、15至27頁、本院卷
    ），足認被告之自白核與事實相符，應可採為認定事實之依
    據。本案事證明確，被告犯行均堪認定，應依法論科。
二、論罪科刑：
　㈠核被告所為，係犯刑法第304條第1項之強制罪及同法第185條
    之4第1項前段之駕駛動力交通工具發生交通事故致人傷害而
    逃逸罪。
　㈡被告以一強制行為，同時妨害滕家龍、劉珊羽使用道路通行
    之權利，侵害2個個人法益，觸犯構成要件相同之罪，為同
    種想像競合犯，應依刑法第55條之規定，從一強制罪論處。
　㈢又刑法第185條之4肇事逃逸罪名既經立法者置於刑法公共危
    險罪章之列，顯見其偏重於社會公共安全法益之保護，而與
    重在保護個人生命、身體安全之遺棄罪迥然有別（最高法院
    93年度台上字第6513、5585號判決意旨、臺灣高等法院暨所
    屬法院102年法律座談會刑事類提案第16號研討結果可資參
    照），自不能以受傷或死亡人數之多寡計算罪數。是以本件
    被告固然駕車肇事導致被害人滕家龍、劉珊羽2人分別成傷
    ，且未經救援即擅自逃逸，其所侵害者仍屬單一社會法益，
    而無依刑法第55條論以一行為觸犯數罪名之想像競合犯裁判
    上一罪關係可言，附此敘明。
　㈣又被告所犯上開2罪間，犯意各別，行為互殊，應予分論併罰
    。
　㈤爰審酌被告僅因細故即以前揭強暴舉止妨害被害人滕家龍、
    劉珊羽駕車自由使用道路通行之權利，又於肇事後，明知被
    害人滕家龍、劉珊羽已因其肇事而受有傷害，竟仍逕自駕車
    逃離現場，欠缺尊重用路人生命安全之觀念，所為非是，惟
    念其犯後坦承犯行，且與被害人成立和解，賠償被害人損失
    而取得被害人之諒解，犯後態度堪稱良好，並兼衡其犯罪之
    動機、目的、手段，及其自陳國中肄業之智識程度、目前於
    家族經營之營造事業擔任業務、顧工地等工作、無需撫養家
    人之生活狀況等一切情狀，分別量處如主文所示之刑，並均
    諭知如易科罰金之折算標準，並定其應執行刑及諭知如易科
    罰金之折算標準，以資懲儆。
　㈥末查，被告前未曾因故意犯罪受有期徒刑以上刑之宣告，有
    臺灣高等法院被告前案紀錄表1份在卷可憑，其因一時失慮
    ，致罹刑章，事後已坦承犯行，並與被害人成立和解賠償損
    失，堪認能知所悔悟，輔以其於案發時甫年滿19歲，思慮較
    為不週，信其經此偵審程序及罪刑之宣告後，應能有所警惕
    ，諒無再犯之虞，是本院認前開所宣告之刑，以暫不執行為
    適當，爰依刑法第74條第1項第1款規定，併予宣告緩刑2年
    ，以啟自新。　
據上論斷，應依刑事訴訟法第273條之1第1項、第299條第1項前
段，刑法第185條之4第1項前段、第304條第1項、第55條、第41
條第1項前段、第8項、第51條第5款、第74條第1項第1款，刑法
施行法第1條之1第1項，判決如主文。
本案經檢察官陳伯青提起公訴，經檢察官高智美到庭執行職務。
中　　華　　民　　國　　111 　年　　9 　　月　　28　　日
                  刑事第二十五庭  法  官      曾淑娟
如不服本判決，應於判決送達後20日內敘明上訴理由，向本院提
出上訴狀 (應附繕本) ，上訴於臺灣高等法院。其未敘述上訴理
由者，應於上訴期間屆滿後20日內向本院補提理由書「切勿逕送
上級法院」。
                                 書記官       王若安
中　　華　　民　　國　　111 　年　　9 　　月　　30　　日
附錄本案論罪科刑法條全文：
中華民國刑法第185條之4
駕駛動力交通工具發生交通事故，致人傷害而逃逸者，處6月以
上5年以下有期徒刑；致人於死或重傷而逃逸者，處1年以上7年
以下有期徒刑。
犯前項之罪，駕駛人於發生交通事故致人死傷係無過失者，減輕
或免除其刑。　

中華民國刑法第304條
以強暴、脅迫使人行無義務之事或妨害人行使權利者，處3年以
下有期徒刑、拘役或9千元以下罰金。
前項之未遂犯罰之。